臺灣高雄地方法院民事判決　九十一年婚字第五九○號
　　原　　　告　乙○○○
　　被　　　告　甲○○
右當事人間請求離婚等事件，本院判決如左：
    主    文
准原告與被告離婚。
被告應於本件離婚訴訟判決確定之日給付原告新台幣貳拾萬元及自該日之翌日起至清
償日止，按週年利率百分之五計算之利息。
原告其餘之訴駁回。
訴訟費用由被告負擔。
     事    實    及    理    由
一、本件被告經合法通知，未於言詞辯論期日到場，核無民事訴訟法第三百八十六條
    所列各款情形，爰依原告之聲請，由其一造辯論而為判決，且被告亦未提出書狀
    作何聲明或陳述。
二、原告起訴主張：
  (一)緣兩造結婚多年，惟被告生性多疑，經常逼問原告行蹤，甚至跟蹤原告，不段以
    電話騷擾原告及親友，致原告生活緊張，患有精神官能性憂鬱症，更於民國九十
    年八月十二日於原告沐浴時，被告強行闖入將原告拉出，逼問當日行蹤，稍有不
    從便惡言恐嚇，拳腳相向，原告因而受有雙手前臂血腫之傷害，並經法院核發保
    護令。準此，原告因被告而患憂鬱症且受家庭暴力行為，被告整日不事生產，對
    家庭無責任感，全賴原告微薄收入支撐家計，所受精神痛苦實難想像，夫妻關係
    惡劣，爰依民法第一千零五十二條第一項第三款請求離婚。
  (二)原告因被告前揭行為而受有損害，而被告係省立旗山農校初中部畢業（相當於現
    國民中學），目前雖駕駛砂石車打零工，無固定工作，然被告名下尚有坐落高雄
    縣美濃鎮○○段三０三二、三０三三地號等二筆土地，而原告係二專畢業，擔任
    珠算、心算家庭教師，每月收入約新台幣（下同）四萬元，爰斟酌兩造學歷、身
    份地位及財產收入等狀況，依民法第一千零五十六條請求被告給付六十萬元之賠
    償等語。
  (三)綜上，並聲明求為判決：(1)准原告與被告離婚。(2)被告應給付原告六十萬元即自
    起訴狀繕本送達被告翌日起至清償日止，按年息百分之五計算之利息。(3)訴訟費
    用由被告負擔。
三、按「夫妻之一方受他方不堪同居之虐待者，一方得向法院請求離婚。」民法第一
    千零五十二條第一項第三款定有明文。又司法院大法官會議釋字第三七二號解釋
    ：「維護人格尊嚴與確保人身安全，為我國憲法保障人民自由權利之基本理念。
    增進夫妻情感之和諧，防止家庭暴力之發生，以保護婚姻制度，亦為社會大眾所
    期待。民法第一千零五十二條第一項第三款所稱『不堪同居之虐待』，應就具體
    事件，衡量夫妻之一方受他方虐待所受侵害之嚴重性，斟酌當事人之教育程度、
    社會地位及其他情事，是否已危及婚姻關係之維繫以為斷。若受他方虐待已逾越
    夫妻通常所能忍受之程度，而有侵害人格尊嚴與人身安全者，即不得謂非受不堪
    同居之虐待。」等語，準此，夫妻相處，不論爭吵之起因為何，應以正常方式溝
    通，不能以出手毆打對方做為解決問題之方式，倘有毆打情事發生，則應衡量夫
    妻之一方受他方虐待所受侵害之嚴重性，斟酌當事人之教育程度、社會地位及其
    他情事，是否已危及婚姻關係之維繫以為斷。
四、經查：本件原告主張兩造現婚姻存續，現罹患精神官能性憂鬱症，前受被告毆打
    多次，經法院核發通常保護令，被告於保護令有效期間仍跟蹤原告之情，經查其
    提出之戶籍謄本、九十年八月十六日、九十一年一月七日等診斷證明書、本院九
    十年度暫家護字第三一０號暫時保護令、九十年度家護字第九五六號通常保護令
    裁定、高雄縣警察局旗山分局保護令執行紀錄表等影本核屬相符，並有(1)兩造所
    生之子林榮陞於本院九十年度家護字第九五六號通常保護令事件審理期間之證述
    ：「我父親經常在外喝酒，而且沒有工作，一回家就會找我母親出氣，我在讀高
    職時（八十二年間）曾經看過父親毆打母親，用手腳踢母親，我在八十九年五月
    搬出去住後，就不太清楚兩造的情況，但是我經常為了他們的事情請假回來處理
    ，父親在今年七月份還叫我們幫他還酒債，其喝酒後沒有任何原因就會辱罵母親
    ，且我們從讀小學開始，父親就沒有支付任何教育費用及生活費用」、「（問：
    相對人與聲請人間，就聲請人外出一事，是否有異常舉動？）已經好幾年了，父
    親都嚴密監控母親的行蹤」等語；(2)林榮茂證述：「（是否有與兩造同住？其相
    處情況為何？）之前兩造有吵架，我和哥哥在家時，有看見父親打母親，我在讀
    國小時就常常被父親罵，我讀建教班就是為了逃避此種狀況，但是我也經常請假
    回來處理兩人間的問題」等語，自堪信原告主張為真實。準此，本院斟酌原告
    係二專畢業之教育程度；兩造係一般平民之社會地位；被告對原告實施精神
    上不法侵害行為之情節等情，堪認原告受被告之虐待已逾越夫妻通常所能忍受之
    程度，而有侵害人格尊嚴與人身安全，參酌前揭說明，顯已達不堪同居虐待之程
    度，並使兩造間夫妻誠摯平和相處之關係動搖，且在客觀上使原告受有身體上及
    精神上不堪同居之虐待，從而，原告主張依民法第一千零五十二條第一項第三款
    訴請與被告離婚，洵屬正當，應予准許。
五、次按「夫妻之一方，因判決離婚而受有非財產上之損害，受害人亦得請求賠償相
    當之金額，但以受害人無過失者為限。」此為民法第一千零五十六條第二項所明
    定，其中「判決離婚之原因如果由夫構成，則夫應就其妻所受損害予以賠償，或
    並給與贍養費，至其給與額數，則應斟酌其妻之身分、年齡及自營生計之能力與
    生活程度，並其夫之財力如何而定。」最高法院十九年度上字第三十六號判例可
    資參照。又上開賠償金係以判決離婚而發生，在離婚判決生效前並不發生金錢債
    務關係，判決離婚於判決確定時即生離婚效力，被告於該日即負給付之義務，故
    原告之請求應自判決確定之翌日起算。司法院廳民一字第一三三四一號民事法
    律問題研討結論固與此見解不同，然審酌其結論所採「自起訴狀繕本送達翌日起
    算」見解引用之最高法院六十九年台上字第七四六號判例指「慰撫金債權」依判
    例全文觀之，似係指民法第一百九十四條等侵權行為之債權而言，與本件債權不
    同，難以比附援引，況該結論未付理由，亦與法條規定之「因判決離婚而受有損
    害」意旨不符，從而，本院認為依民法第一千零五十六條所請求之損害金之清償
    日期應為離婚判決確定之日，而該賠償金之遲延利息自應於離婚判決確定日之翌
    日起算。
    本件原告因遭被告精神上及身體上不法侵害之不堪同居，並經本院判決准予離婚
    ，已如前述，則本件顯因可歸責於被告之原因而經判決離婚，又原告因受被告不
    堪同居之虐待而訴請判決離婚，原告主張其精神受有相當程度之痛苦等語，堪信
    為實。爰審酌原告於結婚多年並育有三子後，竟因受被告毆打不堪同居之虐待而
    訴請判決離婚，其精神受創程度非輕，以及原告現無固定收入，但名下尚有二筆
    土地之財產，被告每月約有四萬元收入等一切情狀，認被上訴人請求非財產上損
    害二十萬元及自本件離婚判決確定之翌日起至清償之日止，按週年利率百分之五
    計算之利息範圍內為有理由，應予准許，逾此範圍之請求，為無理由，應予駁回
    。
六、結論：原告之訴為一部有理由、一部無理由，依民事訴訟法第三百八十五條第一
    項前段、第七十九條但書，判決如主文。
中　　　華　　　民　　　國　　九十一　　年　　　五　　　月　　三十一　　日
                                    臺灣高雄地方法院家事法庭
~B法　　　官　楊智守
右為正本係照原本作成
如對本判決上訴，須於判決送達後二十日內提出上訴狀並表明上訴理由，如於本判決
宣示後送達前提出上訴者，須於送達後十日內補提上訴理由書（需附繕本）。
中　　　華　　　民　　　國　　九十一　　年　　　五　　　月　　三十一　　日
~B法院書記官　劉企萍
